【裁判字號】    99,訴,853
【裁判日期】    991224
【裁判案由】    毒品危害防制條例
【裁判全文】
臺灣基隆地方法院刑事判決               99年度訴字第853號
公  訴  人  臺灣基隆地方法院檢察署檢察官
被      告  郭文宏
上列被告因違反毒品危害防制條例案件，經檢察官提起公訴（99
年度毒偵字第1747號、99年度偵字第4218號），被告於準備程序
進行中，就被訴事實為有罪之陳述，經本院合議庭裁定由受命法
官獨任進行簡式審判程序，判決如下：
    主  文
郭文宏施用第一級毒品，累犯，處有期徒刑伍月，如易科罰金，
以新台幣壹仟元折算壹日；又持有第一級毒品，累犯，處有期徒
刑參月，如易科罰金，以新台幣壹仟元折算壹日。扣案之第一級
毒品海洛因貳包（驗餘淨重合計零點貳捌柒零公克，併同難以完
全析離之包裝袋貳只），沒收銷燬之。應執行有期徒刑柒月，如
易科罰金，以新台幣壹仟元折算壹日。扣案之第一級毒品海洛因
貳包（驗餘淨重合計零點貳捌柒零公克，併同難以完全析離之包
裝袋貳只），沒收銷燬之。
    事  實
一、郭文宏前因施用毒品案件，先後2 次經本院裁定送觀察勒戒
    後，均認無繼續施用毒品傾向，先後於民國87年12月31日、
    91年7 月9 日執行完畢釋放出所，經臺灣基隆地方法院檢察
    署檢察官分別以87年度偵字第5540號、91年度毒偵字第134
    號為不起訴處分確定；又因施用第一級毒品案件，經本院於
    94年4 月11日以94年度訴字第163 號判處有期徒刑7 月確定
    ；復因施用第一級毒品案件，經本院於94年7 月29日以94年
    度訴字第590 號判處有期徒刑6 月確定。上開二案接續執行
    ，於95年7 月31日縮刑期滿執行完畢（構成累犯）；又因施
    用第一級毒品及持有第二級毒品案件，分別經臺灣高等法院
    以96年度上訴字第904 號判處有期徒刑8 月、本院以96年度
    基簡字第7485號判處有期徒刑3 月，並經臺灣高等法院以96
    年聲減字第14 66 號裁定分別減刑為4 月、1 月又15日，應
    執行有期徒刑5 月確定；嗣又因施用第一級、第二級毒品案
    件，分別經本院以96年度訴字第433 號、96年度易字第479
    號判處有期徒刑11月、7 月確定，又因施用第一級毒品案件
    ，經本院以96年度訴字第873 號判處有期徒刑10月確定。上
    開4 案接續執行，於99年3 月24日假釋出監（保護管束期滿
    日期為99年5 月3 日），嗣假釋期滿未經撤銷，未執行之刑
    ，以已執行論（構成累犯）。
二、詎郭文宏猶無法戒除毒癮，基於施用第一級毒品海洛因之犯
    意，於99年8 月31日下午3 、4 時許，在其基隆市○○區○
    ○路164 之4 號3 樓住處內，以將海洛因加水稀釋置入針筒
    內注射手臂血管之方式，施用第一級毒品海洛因1 次；其復
    另行起意，於99年9 月2 日上午11時30分許，在基隆市○○
    區○○路全家便利商店前方，以新臺幣（下同）2,000 元之
    價格，向真實姓名、年籍不詳、綽號「阿如」之成年男子購
    買第一級毒品海洛因2 包（淨重合計0.2890公克，驗餘淨重
    合計0.2870公克）而非法持有之；嗣郭文宏於99年9 月2 日
    上午11時35分許，在基隆市○○區○○路、仁四路口為巡邏
    警員盤查時，其在有偵查犯罪職權之公務員發覺上開犯行前
    ，即主動向警員供承上開施用海洛因及持有海洛因犯行，當
    場交付其甫購得之前揭海洛因2 包而為警查扣，並同意接受
    採尿送驗，自首而接受裁判。經警採集其尿液檢體送驗結果
    ，呈嗎啡、可待因陽性反應，而查悉上情。
三、案經基隆市警察局第一分局報告臺灣基隆地方法院檢察署檢
    察官暨檢察官簽分偵查起訴。
    理  由
一、本件被告所犯者非為死刑、無期徒刑、最輕本刑為3 年以上
    有期徒刑之罪或高等法院管轄第一審案件，其於準備程序進
    行中，先就被訴事實為有罪之陳述，經告知其簡式審判程序
    之旨，並聽取公訴人及被告之意見後，本院依刑事訴訟法第
    273 條之1 第1 項之規定，裁定由受命法官獨任進行簡式審
    判程序，且依同法第273 條之2 規定，簡式審判程序之證據
    調查，不受第159 條第1 項、第161 條之2 、第161 條之3
    、第163 條之1 及第164 條至第170 條規定之限制，合先敘
    明。
二、上開事實，業據被告郭文宏於警詢、偵查及本院審理時均坦
    承在卷，而被告為警所採集之尿液經送驗結果，呈嗎啡、可
    待因陽性反應，此有偵辦毒品案件尿液檢體對照表、台灣尖
    端先進生技醫藥股份有限公司出具之濫用藥物檢驗報告各1
    份附卷可稽（見99年度偵字第4218號偵查卷第3 、48頁），
    並有白色粉末2 包扣案可佐。而該2 包白色粉末經送驗結果
    ，檢出第一級毒品海洛因成分，實稱毛重0.6890公克、淨重
    合計0.2890公克、取樣0.0020公克、驗餘淨重合計0.2870公
    克，有交通部民用航空局航空醫務中心毒品鑑定書附卷可參
    （見99年度毒偵字第1747號偵查卷第15頁），堪認被告之自
    白與事實相符，堪以採信。按犯毒品危害防制條例第10條施
    用毒品之罪者，檢察官應聲請法院裁定，令被告入勒戒處所
    觀察、勒戒，經觀察、勒戒後，無繼續施用毒品之傾向者，
    應即釋放，並由檢察官為不起訴處分，有繼續施用毒品之傾
    向者，則由檢察官先聲請法院裁定令入戒治處所施以強制戒
    治，俟強制戒治期滿，再行釋放，並由檢察官為不起訴處分
    ；而依前開規定觀察勒戒或強制戒治執行完畢釋放後，5 年
    內再犯施用毒品之罪者，檢察官應依法追訴，毒品危害防制
    條例第20條第1 項、第2 項、第23條第2 項分別定有明文。
    倘被告於5 年內已再犯，經依法追訴處罰，縱其第3 次（或
    第3 次以上）再度施用毒品之時間，在初犯經觀察、勒戒或
    強制戒治執行完畢5 年以後，已不合於「5 年後再犯」之規
    定，且因已於「5 年內再犯」，顯見其再犯率甚高，原實施
    觀察、勒戒或強制戒治，已無法收其實效，即應依該條例第
    10 條 處罰（參照最高法院95年度第7 次刑事庭會議決議、
    97年度第5 次刑事庭會議決議）。查被告前因施用毒品案件
    ，先後2 次經本院裁定送觀察勒戒後，均認無繼續施用毒品
    傾向，先後於87年12月31日、91年7 月9 日執行完畢釋放出
    所，經臺灣基隆地方法院檢察署檢察官分別以87年度偵字第
    5540 號 、91年度毒偵字第134 號為不起訴處分確定；又因
    施用第一級毒品案件，經本院於94年4 月11日以94年度訴字
    第163 號判處有期徒刑7 月確定等情，有臺灣高等法院被告
    前案紀錄表附卷足佐，足認被告於觀察勒戒執行完畢後，5
    年內已再犯施用毒品罪，經依法追訴處罰後，又再犯本件施
    用第一級毒品之罪，揆諸前揭說明，自應予依法論科。
三、查海洛因係毒品危害防制條例第2 條第2 項第1 款所規定之
    第一級毒品，核被告所為，係犯毒品危害防制條例第10條第
    1 項之施用第一級毒品罪、同條例第11條第1 項之持有第一
    級毒品罪。被告於上開施用前所持有第一級毒品之低度行為
    ，為該次施用之高度行為所吸收，不另論罪。至被告為警查
    獲時所持有之海洛因2 包，係其於99年9 月2 日上午11時30
    分許，在基隆市○○區○○路全家便利商店前方，以2,000
    元之價格向真實姓名、年籍不詳、綽號「阿如」之成年男子
    所購得，而猶未施用，與其上開於99年8 月31日下午3 、4
    時許之施用海洛因行為，犯意各別，行為互殊，應予分論併
    罰。被告有如事實欄一所載之前案紀錄暨科刑執行情形，有
    臺灣高等法院被告前案紀錄表在卷可稽，其於受有期徒刑之
    執行完畢後，5 年內故意再犯有期徒刑以上之本罪，皆為累
    犯，均應依刑法第47條第1 項之規定加重其刑。又按刑法第
    62 條 所謂自首，祇以犯人在其犯罪未發覺前，向該管公務
    員自承犯罪，而受裁判為已足，並不以使用自首字樣並「願
    受裁判」為必要（參看最高法院51年度台上字第1486號、63
    年度台上字第號1101號判例意旨）。次按所謂「發覺」，固
    非以有偵查犯罪權之機關或人員確知其人犯罪無誤為必要，
    而於對其發生嫌疑時，即得謂為已發覺；但此項對犯人之嫌
    疑，仍須有確切之根據得為合理之可疑者，始足當之，若單
    純主觀上之懷疑，要不得謂已發生嫌疑（參照最高法院72年
    度台上字第641 號判例意旨）。本件警員於99年9 月2 日上
    午，本係欲追查另一販賣毒品之藥頭，於回程中見被告自該
    藥頭住處附近騎車離開，車速甚快，且神色怪異，始攔停被
    告，警員詢問被告是否有「東西」，並對被告進行勸導，被
    告即取出藏放身上之2 包海洛因，並向警員供承有施用毒品
    之行為，同意接受採尿送驗等情，此有警詢筆錄、公務電話
    紀錄附卷可稽（見99年度偵字第4218號偵查卷第6 至9 頁、
    本院卷第17頁），可知本件警員並無確切之根據得為合理懷
    疑被告犯本件施用第一級毒品罪及持有第一級毒品罪，而係
    被告主動交出扣案之2 包海洛因，並向警員供承前揭施用第
    一級毒品之行為，配合採尿送驗而接受裁判，核與自首之要
    件相符，爰依刑法第62條前段之規定，就被告前開所犯2 罪
    均減輕其刑，並均先加後減輕之。爰審酌被告曾有施用毒品
    之前科仍不知戒除，惟犯罪後坦承犯行，且所犯之施用毒品
    犯行乃戕害自己身心健康，並未危及他人，持有之毒品數量
    非鉅等一切情狀，各量處如主文所示之刑，均諭知易科罰金
    之折算標準，合併定其應執行之刑並諭知易科罰金之折算標
    準，以資懲儆。
四、扣案之第一級毒品海洛因2 包（驗餘淨重合計0.2870公克）
    ，為本案查獲之第一級毒品，盛裝前開海洛因之塑膠袋共2
    只，應整體視為查獲之毒品，故上開毒品及包裝袋均依毒品
    危害防制條例第18條第1 項前段之規定，宣告沒收銷燬之（
    蓋無論以何種方式包裝袋與其內裝之毒品，包裝袋內均會有
    極微量毒品殘留，故上述包裝袋應整體視為查獲毒品，一併
    依前揭規定宣告沒收銷燬之，參照最高法院95年度臺上字第
    3739號、第7354號判決意旨）。
據上論斷，應依刑事訴訟法第273 條之1 第1 項、第299 條第1
項前段，毒品危害防制條例第10條第1 項、第11條第1 項、第18
條第1 項前段、第23條第2 項，刑法第11條前段、第41條第1 項
前段、第8 項、第47條第1 項、第51條第5 款、第62條前段，判
決如主文。
本案經檢察官王亞樵到庭執行職務。
中    華    民    國    99    年    12    月    24    日
                  刑事第五庭法  官    蔡和憲
上正本證明與原本無異
對於本件判決如有不服，應於收受送達後10日內，向本院提出上
訴書狀，上訴於臺灣高等法院，並按他造當事人之人數附具繕本
。
中    華    民    國    99    年    12    月    24    日
                            書記官    翁其良
論罪法條：
毒品危害防制條例第10條
施用第一級毒品者，處 6 月以上 5 年以下有期徒刑。
施用第二級毒品者，處 3 年以下有期徒刑。

司法院資訊處製作；財團法人民間司法改革基金會備份。
